【裁判字號】    92,訴,2567
【裁判日期】    920623
【裁判案由】    清償借款
【裁判全文】
臺灣臺北地方法院民事判決      九十二年度訴字第二五六七號
    原      告  華僑商業銀行股份有限公司樹林分公司
    法定代理人  戊○○
    訴訟代理人  乙○○
    被      告  甲○○
                丁○○
                丙○○
右當事人間請求清償借款事件，本院判決如左：
    主      文
被告應連帶給付原告新台幣玖拾陸萬肆仟陸佰柒拾元，及自民國九十一年十月二十
九日起至清償日止，按年息百分之八點四計算之利息，暨自民國九十一年十一月三十
日起至清償日止，逾期在六個月以內者，按上開利率百分之十，逾期超過六個月者，
按上開利率百分之二十計付違約金。
訴訟費用由被告連帶負擔。
本判決於原告以新台幣拾貳萬貳仟元為被告供擔保後，得假執行。
    事      實
甲、原告方面：
  一、聲明：如主文第一項所示，及為以供擔保為條件之假執行宣告。
  二、陳述：被告甲○○於民國九十年八月二十三日邀同被告丁○○（原名陳全城，
      九十一年十月十四日改名）、丙○○為連帶保證人，向原告借款新台幣（下同
      ）一百萬元，約定借款期間自九十年八月二十九日起至九十五年八月二十九日
      止，利息按原告基本放款利率計算，並隨原告基本放款利率變動而調整，自借
      款日起，每期一個月，第一期至第十二期祇付利息不還本金，自第十三期起至
      第六十期按期平均攤還本金，如未遲延清償本金，債務視為全部到期，除自逾
      期之日起按上開利率給付遲延利息外，逾期清償在六個月以內者，按上開利率
      百分之十，超過六個月者，則按上開利率百分之二十計付違約金。詎被告自九
      十一年十月二十九日起即未依約清償本息，尚欠原告本金九十六萬四千六百七
      十三元，及自九十一年十月二十九日起至清償日止之利息、自九十一年十一月
      三十日起至清償日止之違約金未清償，為此依消費借貸、連帶保證之法律關係
      提起本件訴訟。
  三、證據：提出借據、保證書、分期付款明細帳卡各一件、授信撥貸登錄單二紙、
      約定書及存放款利率變動記錄表各三件。
乙、被告方面：
    被告甲○○、丁○○、丙○○均未於言詞辯論期日到場，亦未提出書狀作何聲明
    或陳述。
    理      由
甲、程序方面：
  一、按當事人得以合意定第一審管轄法院。但以關於由一定法律關係而生之訴訟為
      限。前項合意，應以文書證之，民事訴訟法第二十四條定有明文。本件原告向
      本院對被告提起清償借款之訴訟，本院固非被告丁○○、丙○○住所地之法院
      ，然依兩造所簽訂之約定書第九條之約定，兩造就本約定書有關一切債務，合
      意以本院為第一審管轄法院，是揆諸首揭規定，本院就本件清償借款訴訟自有
      管轄權，合先敘明。
  二、次按訴狀送達後，原告不得將原訴變更或追加他訴，但擴張或減縮應受判決事
      項之聲明者，不在此限，民事訴訟法第二百五十五條第一項第三款亦有明文。
      查本件原告於九十一年五月二十一日起訴時，其應受判決事項之聲明第一項為
      ：「被告應連帶給付原告九十六萬四千六百七十三元，及自九十一年十月二十
      九日起至清償日止，按年息百分之八點五二計算之利息，暨自九十一年十一月
      三十日起至清償日止，逾期在六個月以內者，按上開利率百分之十，逾期超過
      六個月者，按上開利率百分之二十計付違約金。」，嗣於九十二年六月十六日
      當場陳明其應受判決事項之聲明第一項為：「被告應連帶給付原告九十六萬四
      千六百七十三元，及自九十一年十月二十九日起至清償日止，按年息百分之八
      點四計算之利息，暨自九十一年十一月三十日起至清償日止，逾期在六個月以
      內者，按上開利率百分之十，逾期超過六個月者，按上開利率百分之二十計付
      違約金。」，顯將原訴變更，惟屬應受判決事項聲明之減縮，揆諸前揭規定，
      本院認應准許之。
  三、本件被告未於言詞辯論期日到場，核無民事訴訟法第三百八十六條所列各款情
      形，爰依原告之聲請，由其一造辯論而為判決。
乙、實體方面：
  一、原告主張被告甲○○於九十年八月二十三日邀同被告丁○○、丙○○為連帶保
      證人，向原告借款一百萬元，約定借款期間自九十年八月二十九日起至九十五
      年八月二十九日止，利息按原告基本放款利率計算，並隨原告基本放款利率變
      動而調整，自借款日起，每期一個月，第一期至第十二期祇付利息不還本金，
      自第十三期起至第六十期按期平均攤還本金，如未遲延清償本金，債務視為全
      部到期，除自逾期之日起按上開利率給付遲延利息外，逾期清償在六個月以內
      者，按上開利率百分之十，超過六個月者，則按上開利率百分之二十計付違約
      金。及被告自九十一年十月二十九日起即未依約清償本息，尚欠原告本金九十
      六萬四千六百七十三元，及自九十一年十月二十九日起至清償日止之利息、自
      九十一年十一月三十日起至清償日止之違約金未清償之事實，業據其提出與所
      述相符之借據、保證書、分期付款明細帳卡各一件、授信撥貸登錄單二紙、約
      定書及存放款利率變動記錄表各三件為證，被告甲○○、丁○○、丙○○經合
      法通知，既未於言詞辯論期日到場爭執，復未提出書狀答辯以供本院斟酌，自
      應認原告之主張為真實。
  二、按借用人應於約定期限內，返還與所借用物種類、品質、數量相同之物。又稱
      保證者，謂當事人約定，一方於他方之債務人不履行債務時，由其代負履行責
      任之契約；又保證債務，除契約另有訂定外，包含主債務之利息、違約金、損
      害賠償及其他從屬於主債務之負擔；另連帶債務之債權人，得對債務人中之一
      人或數人或全體同時或先後請求全部或一部之給付；民法第四百七十八條、第
      七百三十九條、第七百四十條、第二百七十三條第一項分別定有明文。查被告
      甲○○向原告借款，自九十一年十月二十九日起未按期攤還本息，依兩造約定
      書第五條之約定，債務視為全部到期，已如前述，是時原告之基本放款利率已
      變動為年息百分之八點四，本件借款利率已調整為年息百分之八點四，亦有原
      告所提出借據、牌告存放款利率變動記錄在卷可稽，被告丁○○、丙○○既為
      被告甲○○之連帶保證人，從而，原告依消費借貸及連帶保證契約請求被告連
      帶給付如主文第一項所示之借款、利息及違約金，即無不合，應予准許。
丙、原告陳明願供擔保，聲請宣告假執行，核無不合，爰酌定相當擔保金額准許之。
丁、據上論結，本件原告之訴為有理由，依民事訴訟法第三百八十五條第一項前段、
    第八十五條第二項、第三百九十條第二項，判決如主文。
中      華      民      國    九十二    年      六      月    二十三    日
                                  民事第一庭法      官  陳盈如
右正本係照原本作成
如對本判決上訴，須於判決送達後廿日內向本院提出上訴狀
中      華      民      國    九十二    年      六      月    二十三    日
                                            法院書記官  高秋芬


司法院資訊處製作；財團法人民間司法改革基金會備份。
